臺灣高等法院民事裁定　　　　　　　　　　　　　　九十二年度再抗字第一三七號
　　聲　請　人　甲○○
右聲請人與乙○○○○○○○○○○○○等間返還擔保金事件，聲請人對於中華民國
九十二年十一月二十八日本院九十二年度抗字第四○九四號確定裁定，聲請再審，本
院裁定如下：
    主      文
聲請駁回。
聲請費用由聲請人負擔。
    理      由
一按民事訴訟法第四百九十六條第一項第一款所謂適用法規顯有錯誤者，係指確定判
  決所適用之法規顯然不合於法律規定，或與司法院現尚有效及大法官會議之解釋，
  或最高法院尚有效之判例顯然違反者而言，業經最高法院著有六十年台再字第一七
  ○號判例可資參照，至於法律見解之不同、漏未斟酌證據及認定事實錯誤，均不屬
  前開適用法規顯有錯誤之情形；而同條項第二款所謂判決理由與主文顯有矛盾者，
  則係指判決依據當事人主張之事實，認定其請求或對造抗有理由或無理由，而於主
  文為相反之諭示，且其矛盾顯然者而言；同條項第十三款所謂發見未經斟酌之證物
  或得使用該證物者，則係指證物在前訴訟程序事實審言詞辯論終結前已經存在，因
  當事人不知有此，致未斟酌現始知之，或事實審言詞辯論終結前已存在之證物，當
  事人雖知有此而不能使用，現始能使用者而言；至同法第四百九十七條所謂重要證
  物漏未斟酌，係指前第二審言詞辯論終結前（如係裁定，則係於裁定前），已經存
  在並已為證據聲明之證物，而第二審並未認為不必要而仍忽略證據聲明未為調查，
  或已為調查而未就其調查之結果予以判斷者而言，該等證據且以足影響於判決之重
  要證據為限，始有該條之適用，觀諸該條條文自明。
二次按訴訟終結後，供擔保人證明已定二十日以上之期間，催告受擔保利益人行使權
  利而未行使者，法院應依供擔保人之聲請，以裁定命返還其提存物或保證書，同法
  第一百零四條第一項第三款前段定有明文，此項規定並依同法第一百零六條規定於
  其他依法令供訴訟上擔保（如假扣押、假處分或假執行）者準用之。上述二十日以
  上期間，應自行使權利之催告到達受擔保利益人之翌日開始起算，又行使權利之催
  告，性質上屬意思通知，其效力之發生，應準用意思表示之規定，而民法第九十五
  條第一項規定「非對話而為意思表示者，其意思表示，以通知達到相對人時發生效
  力」，所謂達到，係使相對人居於可了解之地位而言。
三查聲請人因與相對人黃陳雪、黃國材、異基昌、黃春元、黃瓊琳、黃翠瓊等人之被
  繼承人黃煥業間請求清償債務事件，曾依臺灣臺北地方法院（下稱臺北地院）八十
  八年度裁全字第六五○一號裁定，供擔保金新臺幣（下同）八萬五千元，而以同院
  八十九年度存字第四八號提存後假扣押；另聲請人與黃煥業間請求侵權行為損害賠
  償事件，曾依臺北地院八十九年度裁全字第一三八號裁定，供擔保金十六萬元，並
  以同院八十九年度存字第三○一號提存後假扣押，嗣聲請人起訴請求黃煥業損害賠
  償（黃煥業於訴訟中死亡，由相對人承受訴訟），經本院九十年度上字第九二○號
  判決命相對人連帶給付聲請人三十六萬元及其法定遲延利息，駁回聲請人其餘請求
  ，聲請人提起第三審上訴，遭最高法院以九十一年度台上字第二○七七號裁定駁回
  ，聲請人以伊於訴訟終結後，已以存證信函定二十日以上期間催告相對人就擔保金
  行使權利，相對人逾期未行使，依民事訴訟法第一百零六條準用第一百零四條第一
  項第三款規定聲請返還上開擔保金。本院確定裁定以聲請人催告黃陳雪、黃春元、
  黃瓊琳、黃翠瓊（下稱黃陳雪等四人）行使權利之存證信函均經郵局以招領逾期為
  由退回，難認聲請人已合法催告黃陳雪等四人，聲請人之聲請不符民事訴訟法第一
  百零四條第三款規定，維持臺北地院駁回聲請人聲請之裁定而駁回聲請人之抗告，
  核係本於心證認定聲請人主張事實及所提證據不符上述返還擔保物要件而為裁定，
  所適用之法規並無顯然不合於法律規定，或與司法院現尚有效及大法官會議之解釋
  ，或最高法院尚有效之判例顯然違反之情形，其理由與主文亦無矛盾。而聲請人對
  黃陳雪等四人催告之存證信函既經招領逾期而退回，顯然未置於黃陳雪可了解之地
  位，難認黃陳雪等四人已受合法催告，至與黃陳雪等四人住所相同之黃國材、黃基
  昌縱曾收受行使權利催告之通知，亦不能因此而謂聲請人對黃陳雪等四人之催告已
  經到達。
四又應受送達人拒絕收領而無法律上理由者，應將文書置於送達處所，以為送達，民
  事訴訟法第一百三十九條第一項固定有明文，惟依上開規定得留置送達者為法院應
  表示之通知，非法院應送達文書，無留置送達規定適用，聲請人以原確定裁定未說
  明其催告黃陳雪等四人之存證信函經郵局通知招領逾期如何不符留置送達之法律上
  理由，不適用民事訴訟法第一百三十九條規定，而有不適用法規之再審理由，自無
  可採。
五至法院依供擔保人之聲請，通知受擔保利益人於一定期間內行使權利並向法院為行
  使權利之證明而未證明者，法院應依供擔保人之聲請，以裁定命返還其提存物或保
  證書（民事訴訟法第一百零四條第一項第三款後段規定），係指供擔保人向法院聲
  請對受擔保利益人通知於一定期間內行使權利，而受擔保利益人未於期間內行使者
  ，法院應依供擔保人聲請裁定返還擔保物而言，聲請人向臺北地院聲請返還擔保物
  前並未聲請臺北地院對相對人通知行使權利，原確定裁定未依上開規定准予返還擔
  保物，並無不適用法規之顯然錯誤。聲請人主張伊聲請返還擔保金之聲請已經表明
  ，如法院認為催告未合法送達，應通知受擔保利益人於一定期間內行使權利，確定
  裁定未踐行此項程序，顯不適用法律云云，自無可採。
六聲請人另依民事訴訟法第四百九十六條第一項第十三款、第四百九十七條規定聲請
  再審，惟未指明所發見未經斟酌之證物或得使用之證物，且原確定裁定斟酌聲請人
  行使權利之催告未全部到達相對人，而認聲請人不符返還擔保金要件，並非未斟酌
  聲請人提出之證物，聲請人據此聲請再審，亦屬無據。
七聲請人再以原確定裁定就伊主張依民事訴訟法第一百零四條第一項第一款供擔保原
  因消滅請求裁定發還擔保金部分並未裁定，乃消極不適用法規為由，聲請再審。惟
  聲請人向臺北地院聲請裁定返還擔保金時，並非以供擔保原因消滅為由，嗣於本院
  原確定裁定程序中始行主張，原確定裁定未就聲請人該項請求裁判，乃聲請人可否
  依民事訴訟法第二百三十九條準用同法第二百三十三條規定，聲請補充裁定或另行
  聲請問題，既未經確定裁定，聲請人就該部分請求聲請再審，亦有未合。
八綜上所述，原確定裁定並無聲請人所指適用法規顯有錯誤、判決理由與主文矛盾及
  漏未斟酌證物情形，亦無發現未經斟酌證物情事，聲請人聲請再審，並無理由，應
  予駁回。爰依民事訴訟法第五百零七條、第五百零二條第一項、第九十五條、第七
  十八條，裁定如主文。
中　　　華　　　民　　　國　　九十三　　年　　　一　　　月　　　八　　　日
                                  民事第十一庭
                                      審判長法  官  黃  熙  嫣
                                            法  官  陳  介  源
                                            法  官  鄭  傑  夫
右正本係照原本作成。
不得抗告。
中　　　華　　　民　　　國　　九十三　　年　　　一　　　月　　　十四　　日
                                            書記官  劉  家  聲
